【裁判字號】    97,易緝,8
【裁判日期】    970125
【裁判案由】    詐欺等
【裁判全文】
臺灣板橋地方法院刑事判決               97年度易緝字第8號
公  訴  人  臺灣板橋地方法院檢察署檢察官
被      告  乙○○
上列被告因詐欺案件，經檢察官提起公訴（九十五年度偵字第三
○七三號、第二八八三三號），被告就被訴事實為有罪陳述，本
院改行簡式審判程序審理，判決如下：
    主  文
乙○○共同意圖為自己不法之所有，以詐術使人將本人之物交付
，處有期徒刑拾月，減為有期徒刑伍月，如易科罰金，以（銀元
）佰元折算壹日。
    事  實
一、緣徐景興（業經本院以九十六年度易字第一五九號判決確定
    ）明知僅係金益登開發實業有限公司掛名負責人，本人無資
    力購買高級進口轎車，亦無清償汽車分期貸款之能力，竟與
    真實姓名不詳自稱「王詮盛」之成年男子，共同基於意圖為
    自己不法所有之犯意聯絡，於民國九十三年七月十五日，在
    臺北縣新莊市○○路○段六號冠森汽車商行，透過該商行之
    職員，以購車擔保借款之方式，向遠信國際資融股份有限公
    司（下稱遠信公司）轉由板信商業銀行股份有限公司（下稱
    板信銀行）貸款，同時簽立貸款暨動產抵押契約書、本票、
    動產擔保交易動產抵押設定登記申請書、遠信國際資融汽車
    貸款授信批覆書、板信商業銀行汽車貸款申請書、訂車單等
    文件，並由亦無清償資力，有犯意聯絡之乙○○擔任保證人
    ，完成對保手續，並提出申請，使板信銀行之承辦人員，誤
    信徐景興為真正購車之人，乙○○亦以其個人資力供作擔保
    ，均為有資力可支付購車貸款之人，而陷於錯誤，於同年月
    二十七日同意核撥貸款新臺幣（下同）二百二十萬元，徐景
    興於取得匯款後，即將該款項供作購買車號五一○二－ＪＳ
    號自用小客車之款項。嗣徐景興竟於貸得款項後，僅依約付
    款三期，自第四期起即拒不繳付分期款，且將車輛遷移無蹤
    ，經遠信公司追索無著，始知受騙。
二、案經遠信公司訴由臺北縣政府警察局海山分局報請暨訴請臺
    灣板橋地方法院檢察署檢察官偵查起訴。
    理  由
一、訊據被告乙○○對於上揭詐欺之事實坦承不諱，核與共犯徐
    景興於本院審理中之供詞、告訴代理人林文智於警詢中、告
    訴代理人龐偉喬、甲○○於偵查中之指述情節相符，復有卷
    附貸款暨動產抵押契約書、本票、動產擔保交易動產抵押設
    定登記申請書、遠信國際資融汽車貸款授信批覆書、板信商
    業銀行汽車貸款申請書、訂車單及冠森汽車交車確認單等文
    件可按，被告之自白與事實相符合，本件事證明確，被告犯
    行堪以認定，應依法論科。
二、核被告所為，係犯刑法第三百三十九條第一項之詐欺取財罪
    。起訴書雖載被告就上揭事實尚另涉犯動產擔保交易法第三
    十八條之罪名，惟於本院審理時就此，業經公訴檢察官更正
    起訴事實及減縮引用之法條，核予敘明。被告、徐景興及「
    王詮盛」就本件詐欺犯行，有犯意聯絡與行為分擔，應依修
    正前刑法第二十八條規定，論以共同正犯。爰審酌被告等提
    供身份供「王詮盛」使用，以貸款購車之方式，詐欺銀行，
    已助長詐騙財產犯罪之風氣，造成告訴人受騙而受有金錢損
    失，所詐得之財物二百餘萬元，惟其就整個犯罪並非中堅人
    物，僅係供犯罪首腦操控之人，兼衡其犯罪之手段、生活狀
    況、智識程度，且於犯後已經坦承犯行，知所悔改等一切情
    狀，量處如主文所示之刑。再被告犯罪時間係在九十六年四
    月二十四日之前，合於中華民國九十六年罪犯減刑條例之規
    定，應依該條例第二條第一項第三款規定，減其宣告刑二分
    之一，並依該條例第九條，修正前刑法第四十一條第一項前
    段之規定諭知易科罰金之折算標準（刑法修正後適用準據法
    之規定詳後項所述）。
三、查被告行為後，刑法業於九十四年二月二日經總統以華總一
    義字第○九四○○○一四九○一號令修正公布，並於九十五
    年七月一日施行，參酌最高法院九十五年五月二十三日刑事
    庭第八次會議決議，修正後刑法第二條第一項之規定，係規
    範行為後法律變更所生新舊法律比較適用之準據法，於修正
    後刑法施行後，應適用修正後刑法第二條第一項之規定，為
    「從舊從輕」之比較。另於比較時應就罪刑有關之共犯、未
    遂犯、想像競合犯、牽連犯、連續犯、結合犯，以及累犯加
    重、自首減輕暨其他法定加減原因（如身分加減）與加減比
    例等一切情形，綜其全部罪刑之結果而為比較；且就比較之
    結果，須為整體之適用，不能割裂分別適用各該有利於行為
    人之法律，此即法律變更之比較適用所應遵守之「罪刑綜合
    比較原則」及「擇用整體性原則」（參照最高法院二十四年
    上字第四六三四號判例、同院二十七年上字第二六一五號判
    例，及最高法院九十五年第八次刑事庭會議決議）。而被告
    行為後，(一)刑法第二十八條關於成立共同正犯之標準，將原
    來共同正犯之共同「實施」犯罪，改為共同「實行」犯罪，
    剔除完全未參與犯罪相關行為之「實行」的「陰謀共同正犯
    」及「預備共同正犯」，是修正後之共同正犯之可罰性要件
    之範圍業已有限縮。(二)關於罰金刑，刑法分則編各罪所定罰
    金刑之貨幣單位原為銀元，修正前刑法第三十三條第五款規
    定：「罰金：一元（銀元）以上。」，而依罰金罰鍰提高標
    準條例規定，就七十二年六月二十六日前修正之刑法部分條
    文罰金數額提高二至十倍，其後修正者則不提高倍數，並依
    現行法規所定貨幣單位折算新臺幣條例規定，以銀元一元折
    算新臺幣三元；修正後刑法第三十三條第五款規定：「罰金
    ：新臺幣一千元以上，以百元計算之。」，刑法第三十三條
    第五款所定罰金貨幣單位經修正為新臺幣後，刑法分則各罪
    所定罰金刑之貨幣單位亦應配合修正為新臺幣，為使刑法分
    則編各罪所定罰金之最高數額與刑法修正前趨於一致，乃於
    九十五年六月十四日經總統以華總一義字第○九五○○○八
    五一八一號令公布施行增訂刑法施行法第一條之一：「中華
    民國九十四年一月七日刑法修正施行後，刑法分則編所定罰
    金之貨幣單位為新臺幣。九十四年一月七日刑法修正時，刑
    法分則編未修正之條文定有罰金者，自九十四年一月七日刑
    法修正施行後，就其所定數額提高為三十倍。但七十二年六
    月二十六日至九十四年一月七日新增或修正之條文，就其所
    定數額提高為三倍。」，從而，刑法分則編各罪所定罰金刑
    之最高數額，於上開規定修正後並無不同，惟修正後刑法第
    三十三條第五款所定罰金刑最低數額，較之修正前提高，自
    以修正前刑法第三十三條第五款規定有利於被告。因之，經
    綜其共犯、罰金最低刑度之提高等全部罪刑之結果而為比較
    ，以修正前刑法有利於被告，應一體適用修正前刑法之規定
    。(三)罰金罰鍰提高標準條例第二條業已刪除，刑法第四十一
    條第一項前段關於易科罰金之折算標準已由舊法之銀元一百
    元、二百元、三百元（按修正前第四十一條第一項規定之折
    算標準係得以銀元一元以上銀元三元以下折算一日，並依罰
    金罰鍰提高標準條例第二條規定，就易科罰金折算一日之數
    額提高為一百倍）修正為新臺幣一千元、二千元、三千元，
    因屬相當科刑規範事項之變更（按易科罰金，固兼有執行事
    項之本質，惟其折算標準為裁判時所應諭知，歷經相當於科
    刑之程序，故與一般純屬執行之程序有別，宜予視同科刑規
    範），自有就新舊法規定比較之必要，經依修正後刑法第二
    條第一項規定比較新舊法結果，以被告行為時之舊法較為有
    利於被告，應適用修前之刑法第四十一條第一項為易科罰金
    之折算標準；末按現行刑法施行法第一條之一之立法理由謂
    ：「刑法二十四年施行後，為解決國民所得經濟水準已大幅
    提昇問題，有關罰金與罰鍰倍數之調整及銀元與新臺幣之折
    算標準，訂有『罰金罰鍰提高標準條例』及『現行法規所定
    貨幣單位折算新臺幣條例』，除罰金以一銀元折算三元新臺
    幣外，並將七十二年六月二十六日以前修正之刑法部分條文
    罰金數額提高為十倍；其後修正者則不再提高倍數，亦即刑
    法分則各罪罰金數額視前開情形分別提高為三十倍或三倍。
    考量新修正之刑法施行後，不再適用『現行法規所定貨幣單
    位折算新臺幣條例』，為使罰金數額趨於一致，避免衍生新
    舊法比較適用問題，以緩和實務適用法律之衝擊，於不變動
    罰金數額之前提下，爰為第二項規定。」，是從立法理由知
    ，該條立法之目的即在避免比較新舊法之煩瑣，且該條係屬
    準據法之特別規定，無與罰金罰鍰提高標準條例有關規定，
    再行比較新舊法適用之問題（可參呂潮澤著新修正刑法適用
    問題之探討，法官協會雜誌第八卷第一期第一○○頁），本
    件上開刑法第三百三十九條第一項係屬於「九十四年一月七
    日刑法修正時，刑法分則編未修正之條文定有罰金者」，於
    法律之適用自應就新法之法定刑變更為新臺幣，並提高其罰
    金刑金額為三十倍，附此敘明。
據上論斷，應依刑事訴訟法第二百七十三條之一第一項、第二百
九十九條第一項前段，修正前刑法第二十八條、刑法第三百三十
九條第一項、修正前刑法第四十一條第一項前段，刑法施行法第
一條之一，九十五年七月一日修正施行前罰金罰鍰提高標準條例
第二條，中華民國九十六年罪犯減刑條例第二條第一項第三款、
第七條、第九條，判決如主文。
本案經檢察官馬中人到庭執行職務。
中    華    民    國    97    年    1     月    25    日
            臺灣板橋地方法院刑事第十八庭
                        法  官  王綽光
以上正本證明與原本無異
如不服本判決應於送達後10日內向本院提出上訴狀（應附具理由
及繕本）
                        書記官  許清秋
中    華    民    國    97    年    1     月    28    日
附錄本案論罪科刑法條全文：
中華民國刑法第339條
（普通詐欺罪）
意圖為自己或第三人不法之所有，以詐術使人將本人或第三人之
物交付者，處5年以下有期徒刑、拘役或科或併科1千元以下罰金
。
以前項方法得財產上不法之利益或使第三人得之者，亦同。
前二項之未遂犯罰之。


司法院資訊處製作；財團法人民間司法改革基金會備份。
